臺灣臺北地方法院刑事判決　　　　　　　 93年度交自字第8號
自　訴　人　甲○○
　　　　　　丁○○
　　　　　　戊○○
　　　　　　乙○○
共　　　同
自訴代理人　陳恂如律師
被　　　告　丙○○
上列被告因過失傷害案件，經自訴人提起自訴，台灣士林地方法
院受理後認管轄錯誤移送前來（93年度交自字第3號），本院判
決如下：
    主  文
丙○○因過失傷害人，處有期徒刑肆月，如易科罰金，以參佰元
折算壹日。
    事  實
一、丙○○於民國93年3月10日18時30分許，駕駛車號CT-6310號
    自用小客車行經台北市民權大橋，本應注意變換車道時應讓
    直行車先行、應先顯示方向燈，並注意安全距離，且注意兩
    車併行之間隔，隨時採取必要之安全措施，而當時天氣晴、
    夜間有照明、視距良好，市區○○道路乾燥、無缺陷及障礙
    ，而依當時情形又非不能注意，竟疏未注意，於民權大橋東
    往西方向第二車道行駛，為閃避後方欲向前靠左超車之公共
    汽車而向右偏移貿然駛入第三車道之機車專用道，致其車右
    後門擠碰該車道東往西駕駛車號GCO-683號重型機車之戊○○左手肘，導致樓某失控，丙○○發覺旋減速，自小客車斜
    向擋住第三車道直行方向，自小客車車右後照鏡碰撞戊○○
    所駕之上開重型機車左側，車右後車輪則碰撞同車道東往西
    乙○○駕駛之車號CLQ-951號重型機車，戊○○遂摔落至第
    三車道外側，受有頭部外傷合併臉部多處擦傷、左手多處擦
    傷、左膝擦傷3x1公分、左腳踝挫傷、左上正中門齒斷裂等
    普通傷害，乙○○受有左側小腿挫傷之普通傷害。同時，戊○○所駕機車在受撞後順勢向前，因而又撞擊同車道前方東
    向西行駛由丁○○駕駛並搭載甲○○之車號GQE-915號重型
    機車，黃健國乃受有左膝前十字韌帶斷裂、左膝外側半月板
    損害、右腳第四號骨骨折之普通傷害，且使甲○○受有頸椎
    外傷合併第五六頸椎半脫位之普通傷害。丙○○於肇事後，
    於員警據報到場處理時，在其上開犯行未為有偵查犯罪職權
    之公務員已知悉前，不逃避接受裁判而當場向警員自首，承
    認其為肇事人，而知上情。
二、案經自訴人戊○○、乙○○、丁○○、甲○○向台灣士林地
    方法院提起自訴後該院認管轄錯誤移送前來。
    理  由
一、訊據被告丙○○對上揭時地駕駛上開車號自用小客車在上述
    民權大橋上與自訴人戊○○、乙○○、丁○○、甲○○所駕
    駛重型機車發生肇事之事實，核與自訴人戊○○、乙○○、
    丁○○、甲○○就此部分所指述之情節相符，並有道路交通
    事故調查報告表附本院卷可稽，惟矢口否認有任何未保持兩
    兩車併行間距、讓直行車先行而生本件事故之過失，辯稱：
    伊是要閃避公車，遂向右閃避，但未跨越白線進入第三車道
    ，伊只有未打方向燈，致戊○○的機車就撞到右後視鏡，並
    偏離方向，撞及丁○○，乙○○則係煞車來不及撞上，肇事
    後車停位置不是事發位置云云。經查：
（一）被告於上開橋上路段跨越車道肇事之事實，已據自訴人戊○○、乙○○於警詢及本院審理中分別證述綦詳。
      1、戊○○於警詢證述：「肇事前我騎乘重機GCO-683沿民
         權大橋上第三車道，車往西直行至肇事處時，一部自
         小客CT -6310沿同向第二車道突然往右方向閃，致該
         車右後視鏡碰撞我車（部位不清楚）後，至我人摔出
         去倒在地上我機車不知往什麼方向駛去，當我站起來
         才發現現場有另一部重機GQE- 915倒在現場」、「（
         發生危害狀況時距離對方多遠？為何會發生碰撞？）
         不清楚，該車往右切」（見本院卷附交通事故談話紀
         錄表）；本院審理中結證「我騎在橋上，突然正左方
         有東西過來，撞到我的車子左邊的後照鏡與手把，我
         人就飛出去了，我與車子分開，意識清醒，起來之後
         發現嘴巴流血、腳扭傷，我看到我的機車倒在機車道
         上，位置往前移，我事後才知道我的機車有撞到林睦
         卿他們的機車。」等語（見本院94年4月19日審判筆錄
         ）。
      2、乙○○於警詢中證以「肇事前我騎乘CLQ-951沿民權大
         橋第三車道向西直行至肇事處，我見我車前GCO-683沿
         同向同車道被一部自小客CT-6310沿民權大橋第二車道
         突然東向西往右碰撞到，重機GCO-683，該自小客車右
         後車輪再碰撞到我左腳而肇事」、「（發生危害狀況
         時距離對方多遠？為何會發生碰撞？）在我車左前方
         三公尺，該車已駛入機車道」（見本院卷附交通事故
         談話紀錄表）；於本院結證稱「當時是下班時間，車
         子很多，車速大約三、四十公里左右，我沒有載人。
         當時我跟戊○○各騎一台車一起回家，被告開車往右
         切入機車道，擦到戊○○的車，所以樓就失控了，樓
         的車往右傾斜就往前滑，我的左腳褲子有被被告的右
         後車輪的輪圈鉤到，後來導致我左腳撞到地上，我的
         車沒有損壞，樓的車撞到丁○○的車子。」、「被告
         切進機車道，他車子的右後門擠到樓的左手肘，導致
         樓不穩往右傾斜、失控，被告發現撞到人就減速，車
         子斜向擋住我們直行的方向，所以樓又撞到被告的後
         照鏡，然後就往右前方摔，車子往右倒，撞到丁○○
         的車」等情明確（見本院94年4月19日審判筆錄）。
      參以被告車輛右前、後車輪及右前、後車身壓於民權大橋
      第二及第三車道分隔線上，有台北市○○○○○道路交通
      事故現場圖及道路交通事故照片黏貼紀錄表彩色照片四張
      在卷可稽，被告應係為閃躲公車而向右駛入第三車道無誤
      。
（二）按變換車道時，應先顯示方向燈光；汽車行駛時，駕駛人
      應注意兩車併行之間隔，隨時採取必要之安全措施；變換
      車道時，應讓直行車先行，並注意安全距離，道路交通安
      全規則第91條第6款、第94條第3項及第98條第1項第6款定
      有明文。詎被告竟疏未注意，為閃躲車輛變換車道，既未
      顯示方向燈光，又未注意二車併行間隔，復未讓直行車先
      行，而生本件事故，其就本件事故之發生負有過失甚為明
      確。本院並將本件事故發生之原因送請台北市車輛行車事
      故鑑定委員會鑑定結果，亦認被告閃避疏忽為本件連續事
      故之發生主因，市車輛行車事故鑑定委員會經本院送請鑑
      定，亦同本院前開見解，有該會94年3月7日北鑑審字第
      09430047100號函附之鑑定意見書一份在卷足佐。
（三）自訴人戊○○受有頭部外傷合併臉部多處擦傷、左手多處
      擦傷、左膝擦傷3x1公分、左腳踝挫傷、左上正中門齒斷
      裂，乙○○受有左側小腿挫傷，自訴人黃健國受有左膝前
      十字韌帶斷裂、左膝外側半月板損害、右腳第四號骨骨折
      ，自訴人甲○○受有頸椎外傷合併第五六頸椎半脫位之普
      通傷害等節，亦有三軍總醫院附設民眾診療服務處診斷證
      明書四紙附卷可考。從而被告過失行為與自訴人等之傷害
      間，有相當因果關係。
    綜上所述，被告確有因前開過失致自訴人四人受傷之事實至
    為明確，被告雖以前揭情詞置辯，顯不足採。本件事證明確
    ，被告犯行堪以認定。
三、核被告所為，係犯刑法第284條第1項前段因過失傷害人罪。
    被告以一過失行為，致自訴人四人受傷，為侵害同種法益之
    想像競合犯，應依刑法第55條之規定從重處斷。其肇事後，
    於員警前往現場處理時，不逃避接受裁判而當場向警員自首
    、承認為肇事人而願接受裁判，有臺北市政府警察局松山分
    局交通分隊自首調查報告表可參，係對於未發覺之罪自首而
    接受裁判，應依刑法第62條前段規定減輕其刑。爰審酌被告
    無前科之素行良好（有臺灣高等法院被告全國前案紀錄表可
    按），疏未遵守道路交通安全規則因而肇事致自訴人受傷，
    但肇事迄今已逾一年猶未賠償自訴人所受損害，所生自訴人
    傷勢並非輕微，被告過失情節之輕重及犯後坦承部分犯行之
    態度等一切情狀，量處如主文所示之刑，並諭知如易科罰金
    之折算標準，以資懲儆。
據上論斷，應依刑事訴訟法第299條第1項前段，刑法第284條第
1項前段、第55條、第41條第1項前段、第62條前段，罰金罰鍰提
高標準條例第1條前段、第2條，判決如主文。
中　　華　　民　　國　　94　　年　　5 　　月　　3　　日
　　　　　　　　　刑事第四庭 審判長法　官　黃雅芬
                                   法  官  黎惠萍
                                   法  官  吳定亞
以上正本證明與原本無異。
如不服本判決，應於判決送達後10日內，向本院提出上訴狀。
　　　　　　　　　　　　　　　　   書記官　宋德華
中　　華　　民　　國　　94　　年　　5 　　月　　3　　日
附錄本案論罪科刑法條全文
中華民國刑法第284條
 (過失傷害罪)
因過失傷害人者，處六月以下有期徒刑、拘役或五百元以下罰金，致重傷
者，處一年以下有期徒刑、拘役或五百元以下罰金。
從事業務之人，因業務上之過失傷害人者，處一年以下有期徒刑、拘役或
一千元以下罰金，致重傷者，處三年以下有期徒刑、拘役或二千元以下罰
金。
